【裁判字號】    95,簡上,806
【裁判日期】    951229
【裁判案由】    傷害
【裁判全文】
臺灣板橋地方法院刑事判決             95年度簡上字第806號
上  訴  人
即  被  告  乙○○
上列上訴人因被告傷害案件，不服本院於民國95年9 月26日所為
95年度簡字第5197號第一審判決（聲請案號：95年度偵字第1499
3 號），提起上訴，本院管轄之第二審合議庭判決如下：
    主  文
上訴駁回。
乙○○緩刑貳年。
    事  實
一、乙○○與甲○○係朋友關係，民國95年1 月29日下午5 時許
    ，其二人前往臺北縣土城市○○路某卡拉OK店參加唱歌聚會
    結束後，乙○○乃要求甲○○以機車載其返家，並坐上甲○
    ○所騎乘之機車，迨同日晚間8 時許，甲○○騎乘機車搭載
    乙○○行經臺北縣土城市○○路與明德路口時，乙○○與甲
    ○○相互間因故發生肢體衝突，詎乙○○竟基於傷害人之身
    體之犯意，手持自己所穿之女用高跟鞋敲擊甲○○之頭部2
    下，致甲○○因而頭部流血並受有頭皮4 乘1 公分、3 乘1
    公分撕裂傷之傷害。
二、案經甲○○訴由臺北縣政府警察局土城分局報請臺灣板橋地
    方法院檢察署檢察官偵查後，聲請簡易判決處刑。
    理  由
一、被告乙○○於本院調查時固坦承於前揭時地乘坐告訴人甲○
    ○所騎乘之機車，並與甲○○發生爭執等情不諱，惟矢口否
    認有何傷害之犯行，辯稱：伊當天要下車時，是甲○○推伊
    跌倒至機車下，當伊抓機車把手要站起來時，甲○○用腳踢
    伊，致伊後腦撞到地上，甲○○又上前掐伊脖子，可能是伊
    手亂揮時，手或皮包弄到甲○○的頭，伊後來休克至警察來
    時才醒來，伊並沒有拿高跟鞋打甲○○的頭云云。惟查，被
    告於上揭時地，手持自己所穿之高跟鞋敲擊告訴人甲○○之
    頭部2 下，致甲○○頭部流血，並受有頭皮4 乘1 公分、3
    乘1 公分撕裂傷之事實，業據告訴人甲○○於警詢及偵查中
    指述在卷，並有板橋中興醫院診斷證明書1 紙附卷可稽。又
    被告於偵查中供承：「（甲○○推你下去之後，你有無打甲
    ○○？）有。」等語（見偵查卷第22頁），核與告訴人甲○
    ○指訴情節相符，足認告訴人指稱遭被告持高跟鞋打傷之情
    ，堪信屬實。另按正當防衛必須對於現在不法之侵害始得為
    之，侵害業已過去，即無正當防衛可言；至彼此互毆，又必
    以一方初無傷人之行為，因排除對方不法之侵害而加以還擊
    ，始得以正當防衛論。故侵害已過去後之報復行為，與無從
    分別何方為不法侵害之互毆行為，均不得主張防衛權，最高
    法院30年上字第1040號判例可資參照。查被告於偵查中固辯
    稱伊打告訴人甲○○，是基於正當防衛所為反擊云云，然徵
    之告訴人甲○○於警詢時指稱：伊係遭被告毆打後才還手，
    被告當時莫名其妙用高跟鞋朝伊頭部毆打，伊就將被告從機
    車上拉下至地上後，自己騎乘機車離去等語，而被告於偵查
    中供承其遭告訴人推倒後有打告訴人等語，足徵被告與告訴
    人於上開時、地確有發生肢體衝突，且被告手持高跟鞋敲擊
    告訴人之頭部2 下，致告訴人頭部流血並受有上開撕裂傷，
    亦足認被告當時係以傷害之故意為之，是被告與告訴人當時
    顯係處於互毆之情狀，被告之行為即非出於排除告訴人現時
    不法侵害之正當防衛行為甚明。被告於偵查中辯稱伊係基於
    正當防衛而打甲○○云云，顯係卸責之詞，不足採信。本案
    事證明確，被告傷害犯行洵堪認定，應依法論科。
二、核被告乙○○所為，係犯行為時刑法第277 條第1 項之傷害
    罪。原審以被告犯行明確，認被告所為係犯上開之罪，核無
    違誤，原審審酌被告犯罪之動機、目的，使用手段，告訴人
    受傷之程度，雙方迄未和解，兼衡告訴人於雙方衝突時亦有
    出手攻擊被告，及被告犯後否認犯行之態度等一切情狀，依
    刑事訴訟法第449 條第1 項前段、第3 項，刑法第277 條第
    1 項、修正前刑法第41條第1 項前段，罰金罰鍰提高標準條
    例第1 條前段、修正前罰金罰鍰提高標準條例第2 條，處被
    告乙○○傷害人之身體，處拘役30日，如易科罰金，以300
    元折算壹日，女用高跟鞋1 支沒收，認事用法，核無不合，
    量刑亦屬妥適。
三、上訴人即被告乙○○上訴意旨略以：伊並未以高跟鞋毆打告
    訴人，伊當天是穿拖鞋，且是告訴人毆打伊，為此提起本件
    上訴等語，查上訴人確有如上述傷害之犯行，業如前述，且
    被告亦自承當天所穿拖鞋，其鞋跟有2 公分，是告訴人認被
    告所穿為高跟鞋，亦無違誤，且原審亦審認本件乃被告與告
    訴人互毆，是上訴人以上開情詞提出本件上訴，為無理由，
    應予駁回。另按被告於行為後，刑法於94年2 月2 日修正公
    布，95年7 月1 日施行，有關緩刑之規定，犯罪在新法施行
    前，新法施行後裁判，緩刑之宣告，應適用新法第74條之規
    定，有最高法院95年度第8 次刑事庭會議紀錄可考。查被告
    乙○○前未曾因故意犯罪受有期徒刑以上刑之宣告，有臺灣
    高等法院被告全國前案紀錄表1 件可稽，其因一時失慮而罹
    刑典，犯後已與告訴人成立和解，且告訴人甲○○亦當庭表
    示已經和解，願意原諒被告，同意讓被告緩刑等語（見95年
    11月24日準備程序筆錄），被告歷此偵、審教訓，當所知警
    惕，信無再犯之虞，本院因認原審對被告所宣告之刑，以暫
    不執行為適當，爰依修正後刑法第74 條 第1 項第1 款規定
    ，併予宣告緩刑2 年，以啟自新。
據上論斷，應依刑事訴訟法第455 條之1 第1 項、第3 項、第36
8 條、第373 條，刑法第2 條第1 項前段、第74條第1 項第1 款
，判決如主文。
本案經檢察官朱立豪到庭執行職務。
中    華    民    國    95    年    12    月    29    日
                  刑事第十八庭  審判長法  官  連育群
                                      法  官  王綽光
                                      法  官  吳幸娥
以上正本證明與原本無異
本判決不得上訴
                                      書記官  洪惠玲
中    華    民    國    95    年    12    月    29    日
附錄本案論罪科刑法條全文：
中華民國刑法第277條
傷害人之身體或健康者，處3年以下有期徒刑、拘役或1千元以下
罰金。
犯前項之罪因而致人於死者，處無期徒刑或7年以上有期徒刑；
致重傷者，處3年以上10年以下有期徒刑。


司法院資訊處製作；財團法人民間司法改革基金會備份。
